【裁判字號】    97,訴,3203
【裁判日期】    980303
【裁判案由】    損害賠償
【裁判全文】
臺灣臺中地方法院民事判決  97年度訴字第3203號
原      告  乙○○
被      告  丙○○
                      1號
            瑞揚金屬股份有限公司
                      號
法定代理人  丁○○
共      同
訴訟代理人  甲○○
上列當事人間請求損害賠償事件，本院於民國98年2月17日言詞
辯論終結，判決如下：
    主      文
被告應給付原告新臺幣陸拾陸萬玖仟伍佰壹拾陸元。
原告其餘之訴駁回。
訴訟費用由被告連帶負擔拾分之陸，餘由原告負擔。
    事實及理由
一、按訴狀送達後，原告不得將原訴變更或追加他訴，但擴張或
    減縮應受判決事項之聲明者，不在此限；不變更訴訟標的，
    而補充或更正事實上或法律上之陳述者，非為訴之變更或追
    加，民事訴訟法第255條第1項第3款及第256條分別定有明文
    。本件原告提起本件民事訴訟，原聲明求為「被告應給付原
    告新台幣（下同）1,212,000元」之判決，嗣於訴狀送達被
    告後，於民國98年1月13日言詞辯論期日，就其中請求臉部
    撕裂傷擬需美容手術費用410,654元，更正為請求因臉部撕
    裂傷需美容手術費用及精神上損害賠償合為410,645元，復
    於98年2月17日言詞辯論期日，就其中請求植牙所需之費用
    680,000元，及因臉部撕裂傷須美容費用及精神上損害賠償
    合為410,654元，更正為植牙及矯正費用合為727,000元，精
    神上損害賠償請求363,645元，並均為同一聲明之請求，核
    為擴張或減縮應受判決事項之聲明，及更正事實上或法律上
    之陳述，與民事訴訟法第255條第1項第3款及第256條之規定
    相符，應予准許，合先敘明。
二、原告主張：被告丙○○受僱於被告瑞揚金屬股份有限公司（
    以下簡稱瑞揚公司），係以駕駛車輛送貨為業務之人，於97
    年1月21日，駕駛被告瑞揚公司所有之車號823-RF號自用大
    貨車，前往臺中縣大肚鄉○○路○段177號之廠商處送貨完畢
    後，於同日上午8時48分許，欲返回公司時，理應注意駕駛
    人駕駛汽車，應遵守道路交通標誌、標線、號誌之指示，復
    應在遵行車道內行駛。而依當時情形，天候晴、光線良好、
    道路無障礙物，並無不能注意之情事。詎被告丙○○為圖便
    利，疏未注意及此，竟逆向行駛在臺中縣大肚鄉○○路○段
    由北往南方向之機車專用道上。適有原告騎乘車號FQ3-065
    號重機車，亦沿上揭路段由北往南方向直行時，2車遂在臺
    中縣大肚鄉○○路○段路燈03處發生碰撞，原告當場人車倒
    地，受有顏面撕裂傷、牙齒喪失脫位斷裂、左眼角膜下出血
    、腦振盪等傷害。原告因本件侵權行為支出醫療費用合計41
    ,346 元；住院期間所支出之看護費用為12,000元；植牙及
    矯正費用合需為727,000元，原告因本件侵權行為致休養1個
    月無法工作，損失之薪資為28,000元；並請求精神上損害賠
    償363,645元，原告所騎乘訴外人孫慶森所有車牌號碼FQ3-0
    65號機車因本件事故，受有損害，孫慶森並將該侵權行為損
    害賠償請求權讓與原告，原告並請求因本件侵權行為致受有
    機車損害40,000元。爰依侵權行為之法律關係，提起本件訴
    訟，並聲明：被告應給付原告1,212,000元。
三、被告抗辯：本件事故雖因被告過失行駛於機車專用道，惟原
    告疏未注意車前狀況且超速行駛，與有過失，應負擔部分肇
    事責任。就原告主張已支出之醫療費用，原告應提出證明，
    且原告請求之看護費用、未來所需之醫療費用及精神上損害
    賠償均過高，原告主張無法工作之損害亦應提出薪資證明，
    原告主張之機車損害應以兩造協議之金額為準。就原告所請
    求之費用並應扣除強制汽車責任保險已給付之保險金。並聲
    明：(一)原告之訴駁回；(二)如受不利判決，願供擔保請准宣告
    免假執行。
四、兩造不爭執之事實：
(一)被告丙○○受僱於被告瑞揚公司，係以駕駛車輛送貨為業務
    之人，於97年1月21日，駕駛被告瑞揚公司所有之車號823-R
    F號自用大貨車，前往臺中縣大肚鄉○○路○段177號之廠商
    處送貨完畢後，於同日上午8時48分許，欲返回公司時，理
    應注意駕駛人駕駛汽車，應遵守道路交通標誌、標線、號誌
    之指示，復應在遵行車道內行駛。而依當時情形，天候晴、
    光線良好、道路無障礙物，並無不能注意之情事。詎被告丙
    ○○為圖便利，疏未注意及此，竟逆向行駛在臺中縣大肚鄉
    ○○路○段由北往南方向之機車專用道上。適有原告騎乘車
    號FQ3-065號重機車，亦沿上揭路段由北往南方向直行時，
    疏未注意車前狀況，並以時速50公里之車速超速行駛在該路
    段（該路段之速限為40公里），2車遂在臺中縣大肚鄉○○
    路○段路燈03處發生碰撞，原告當場人車倒地，受有顏面撕
    裂傷、牙齒喪失脫位斷裂、左眼角膜下出血、腦振盪等傷害
    。
(二)本件刑事部分，被告丙○○業經本院沙鹿簡易庭於97年11月
    21日以97年度沙交簡字第984號刑事簡易判決，判處被告丙
    ○○從事業務之人，因業務上之過失傷害人，處有期徒刑2
    月，如易科罰金，以1,000元折算1日。
(三)訴外人孫慶森所有車牌號碼FQ3-065號機車因本件事故，所
    受損害額為8,500元，孫慶森並將該侵權行為損害賠償請求
    權讓與原告，兩造並協議，此部分費用為原告因本件事故所
    受之損害。
(四)原告因本件事故已領得強制汽車責任保險之保險金180,001
    元，原告應自本件請求扣除此項金額。
(五)原告因本件車禍，於彰化基督教醫院治療，至97年12月31日
    止，所支付之醫療費用，自付額為205,026元，健保給付總
    額為63,247元，98年1月17日自付額為5,100元，98年2月14
    日自付額為5,100元。
(六)原告因本件車禍，植牙修復費用需630,000元，矯正費用為
    97,000元，此均為自付部分，前項醫療費用其中自付183,00
    0元，5,000元、5,000元總計193,000元部分是植牙分期款其
    中一部分。
五、得心證之理由：
    本件兩造厥有爭執者，為原告因本件侵權行為所得請求被告
    賠償之金額為何？經查：
(一)原告主張被告丙○○受僱於被告瑞揚公司，係以駕駛車輛送
    貨為業務之人，於97年1月21日，駕駛被告瑞揚公司所有之
    車號823-RF號自用大貨車，前往臺中縣大肚鄉○○路○段177
    號之廠商處送貨完畢後，於同日上午8時48分許，欲返回公
    司時，理應注意駕駛人駕駛汽車，應遵守道路交通標誌、標
    線、號誌之指示，復應在遵行車道內行駛。而依當時情形，
    天候晴、光線良好、道路無障礙物，並無不能注意之情事，
    詎被告丙○○為圖便利，疏未注意及此，竟逆向行駛在臺中
    縣大肚鄉○○路○段由北往南方向之機車專用道上，適有原
    告騎乘車號FQ3-065號重機車，亦沿上揭路段由北往南方向
    直行時，2車遂在臺中縣大肚鄉○○路○段路燈03處發生碰撞
    ，原告當場人車倒地，受有顏面撕裂傷、牙齒喪失脫位斷裂
    、左眼角膜下出血、腦振盪等傷害之事實，業據原告提出本
    院97年度沙交簡字第984號刑事簡易判決、照片、交通標誌
    圖示及診斷書為證，復有臺灣臺中地方法院檢察署97年度偵
    字第19894號、本院97年度沙簡字第984號過失傷害案件刑事
    卷證資料可稽，並為兩造所不爭執，堪認為真實。按駕駛人
    駕駛汽車，應遵守道路交通標誌、標線、號誌之指示，並服
    從交通指揮人員之指揮，道路交通安全規則第90條定有明文
    。依附於上開刑事案件卷內之道路交通事故現場圖、道路交
    通事故調查報告表及現場照片所示，事發當時天候晴、日間
    自然光線、路面無缺陷、無障礙物、視距良好，並無不能注
    意情事，而被告丙○○卻駕駛自用大貨車進入為機車專用道
    之道路行駛，復又逆向行駛，其行為自違反上開道路交通安
    全規則第90條之規定，而有過失。又按行車速度，依速限標
    誌或標線之規定，無速限標誌或標線者，應依下列規定：一
    、行車時速不得超過50公里。但在未劃設車道線、行車分向
    線或分向限制線之道路，或設有快慢車道分隔線之慢車道，
    時速不得超過40公里；汽車行駛時，駕駛人應注意車前狀況
    及兩車併行之間隔，並隨時採取必要之安全措施，道路交通
    安全規則第93條第1項第1款及第94條第3項分別定有明文。
    依附於上開刑事案件卷內之道路交通事故調查報告表所示，
    事故車道速限時速為40公里，原告並於上開刑事案件97年9
    月10日偵查中陳述：「（多遠前看到對方？）100公尺。當
    時我時速是50至60公里，看到後緊急煞車，往右邊閃，但被
    告的卡車已佔據一半車道以上，無法閃避，我撞到他的駕駛
    座車頭附近」，亦有該日筆錄附於上開刑事案件卷內可憑。
    即知原告行駛於上開事故道路，顯未遵速行駛，且未注意車
    前狀況，致發現被告丙○○所駕駛之自用大貨車時，閃避不
    及，其機車前車頭始擦撞被告丙○○所駕駛車輛之前車頭，
    原告亦有違上開道路交通安全規則第93條第1項第1款及第94
    條第3項之規定，亦有過失。本院審酌上開情節，認兩造之
    過失比例為2：8。
(二)按因故意或過失，不法侵害他人之權利者，負損害賠償責任
    ；汽車、機車或其他非依軌道行駛之動力車輛，在使用中加
    損害於他人者，駕駛人應賠償因此所生之損害；受僱人因執
    行職務，不法侵害他人之權利者，由僱用人與行為人連帶負
    損害賠償責任；又不法侵害他人之身體或健康者，對於被害
    人因此喪失或減少勞動能力，或增加生活上之需要時，應負
    損害賠償責任；再不法侵害他人之身體、健康，或不法侵害
    其他人格法益而情節重大者，被害人雖非財產上之損害，亦
    得請求賠償相當之金額，民法第184條第1項前段、第191條
    之2前段、第188條第1項前段、第193條第1項及第195條第1
    項分別定有明文。查被告丙○○既因過失，致原告受有前揭
    傷害，被告丙○○顯然過失不法侵害原告之身體、健康人格
    權，而被告丙○○係受僱於被告瑞揚公司，因執行職務不法
    侵害原告權利，被告瑞揚公司自應與被告丙○○連帶負損害
    賠償責任，揆之上開規定及說明，被告自應負侵權行為連帶
    損害賠償責任。玆審酌原告所請求之各項損害賠償金額如下
    ：
１、醫療費用部分：
(1)、原告主張其因而支出醫療費用41,346元等情，固據其提出彰
    化基督教醫院收據及建誠中醫診所收據為證。惟經本院向彰
    化基督教醫院函查結果，原告因本件車禍所受之傷害，至97
    年12月31日止於該院治療所支付之醫療費用自付額為205,02
    6元，健保給付總額為63,247元，有該院98年2月15日九十八
    彰基醫事字第098020008號函在卷可稽。惟就原告所支付之
    上開自付額內，其中183,000元，是原告請求植牙費用之一
    部分，此部分業經兩造不爭執，亦堪認為真實。原告就此費
    用，既已於其後請求之植牙費用請求，自須先於此部分予以
    扣除。又依原告所提出之上開彰化基督教醫院收據所示，原
    告因本件車禍，於彰化基督教醫院治療，98年1月17日自付
    額為5,100元，98年2月14日自付額為5,100元，此亦為兩造
    所不爭執，亦堪認為真實。惟該項醫療費用其中自付各5,
    000元，合為10,000元部分，亦是植牙分期款其中一部分，
    亦為兩造所不爭執，亦堪認為真實。此部分合計10,000元部
    分費用，既亦於原告其後請求之植牙費用中請求，亦須先於
    此部分予以扣除。是原告主張於彰化基督教醫院支出之醫療
    費用即於22,226元｛（205,026－183,000）＋（10,200－
    10,000）＝22,226）範圍內，堪認為真實。又依原告提出之
    上開建誠中醫診所收據所示，其因本件事故所支出自付部分
    之醫藥費用總計為4,170元，此部分亦為兩造所不爭執，亦
    堪認為真實。則原告因本件事故所支出自付部分之醫療費用
    ，合計即於26,396元（22,226＋4,170＝26,396）範圍內認
    為真實。逾此範圍之費用，即屬無據。被告應給付原告上開
    費用，依其過失比例計算即為21,117（26,396x8/10=21,117
    ，小數點以下四捨五入）元。原告就此部分之請求，即於
    21,117元範圍內為有理由，逾此部分之請求，即屬無據。
(2)、植牙及矯正費用：
    原告主張其因本件事故須支出植牙及矯正費用合需為727,
    000元之事實，業如前述，就原告所需支出之植牙費用，其
    業先自付合為193,000元。再經本院向彰化基督教醫院函查
    結果，經該院並函覆：「患者（原告）：：於97年1月21日
    施行清創縫合手術（傷口3公分）拔牙及暫時性牙齒固定、
    治療：：患者牙齒喪失計3顆，右上側門齒、左上側門齒、
    右下側門齒；脫位並拔除計3顆，右上正中門齒、左上正中
    門齒、右下正中門齒；鬆動預計拔除左上犬齒、左下正中門
    齒、左下側門齒：：預計植牙修復費用約63萬元；患者因外
    傷導致前額骨及雙側上顎骨骨折，及上下咬合異位，於97年
    4 月11日於本院門診診斷評估，需全口矯正治療恢復正常咬
    合，矯正費用為97,000元，亦有該院上開函及檢附之診斷書
    在卷可稽，兩造並對：原告因本件車禍，植牙修復費用需
    630, 000元，矯正費用為97,000元，此均為自付部分等情亦
    不爭執，原告主張此部分之費用，均堪認為真實，並應予准
    許。被告應給付原告此部分費用，依其過失比例計算即為58
    1,600（727,000x8/10=581,600）元。原告就此部分費用之
    請求，即於581,600元範圍內為有理由，逾此部分之請求，
    即屬無據。
２、看護費及無法工作損害部分：
    原告主張其住院期間所支出之看護費用為12,000元；因本件
    侵權行為致休養1個月無法工作，損失之薪資為28,000元云
    云，固據其提出薪資明細表、員工假卡及請假資料明細表為
    證。惟按當事人主張有利於己之事實者，就其事實有舉證之
    責任，民事訴訟法第277條前段定有明文。本件原告就其主
    張支出看護費用，並未舉出任何證據，以實其說，已難認其
    此部分之主張為真實。而原告所提出之上開薪資損害之證明
    ，亦未能認其受有達1個月薪資之損害，亦已難認其此部分
    之主張為真實。又經本院向彰化基督教醫院函查結果，經該
    院又函覆：原告因上開傷害，無僱請看護之必要，且可從事
    工作，亦有該院上開函在卷可稽。是縱原告有支出看護費用
    或請假受有薪資損害，亦難認與被告之上開行為有相當因果
    關係，原告請求此部分之看護費及無法工作之損害，即難認
    有理由，礙難准許。
３、精神慰撫金部分：
    按慰撫金之酌給標準與財產上損害之計算不同，然非不可斟
    酌雙方身分資力與加害程度，及其他各種情形核定相當之數
    額，最高法院著有51年度台上字第223號判例意旨足資參照
    。原告因本件車禍受有顏面撕裂傷、牙齒喪失脫位斷裂、左
    眼角膜下出血、腦振盪等傷害，並須進行漫長之植牙及全口
    矯正治療，身體自蒙巨痛，精神上受有痛苦。查原告為親民
    技術學院電子工程科畢業，任職於中華保安科技股份有限公
    司，月薪為28,000元，沒有財產，沒有存款；被告丙○○為
    霧峰農工畢業，現職為瑞揚公司司機，年收入50餘萬元，無
    財產，被告瑞揚公司從事鋼鐵鑄造業等營業，資本總額為30
    ,000,000 元，業據兩造分別陳明在卷，並有稅務電子閘門
    財政所得調件明細表及被告公司登記表附卷可參。從而，本
    院斟酌兩造前述之身分地位、教育程度、經濟能力，被告之
    加害情形，原告所受傷害傷勢，心理及生理上所受之痛苦折
    磨等一切情狀，原告請求精神慰撫金363,645元尚嫌過高，
    應認以300,000元為適當。原告請求被告賠償原告精神慰撫
    金，依被告過失比例計算即於240,000元（300,000×8/10
    ＝240,000）之範圍內為有理由，逾此範圍之請求，即屬無
    據。
４、機車損害部分：
    原告主張原告所騎乘訴外人孫慶森所有車牌號碼FQ3-065號
    機車因本件事故，受有損害，孫慶森並將該侵權行為損害賠
    償請求權讓與原告，原告並請求因本件侵權行為致受有機車
    損害40,000元云云，固據其提出聲明債權讓與狀及機器腳踏
    車新領牌登記書為證，惟依原告所提出之上開證據，並不足
    認其即因而受有損害40,000元。再兩造並對：訴外人孫慶森
    所有車牌號碼FQ3-065號機車因本件事故，所受損害額為8,5
    00元，孫慶森並將該侵權行為損害賠償請求權讓與原告等情
    所不爭執，兩造並協議，此部分費用為原告因本件事故所受
    之損害。是就原告請求之此部分費用，即僅能認於8,500元
    範圍內為真實，並應准許，原告逾此範圍之請求，即屬無據
    ，應予駁回。原告請求被告賠償機車損害費用，依被告過失
    比例計算即於6,800元（8,500×8/10＝6,800）之範圍內為
    有理由，逾此範圍之請求，即屬無據。
(三)綜上，原告固得依民法第184條第1項前段、第191條之2前段
    、第188條第1項前段、第193條第1項及第195條第1項之規定
    ，請求被告連帶賠償醫療費用21,117元；植牙及矯正費用58
    1,600元；精神慰撫金240,000元；機車損害6,800元，合為
    849,517元。然按保險人依強制汽車責任保險法規定給付之
    保險金，視為加害人或被保險人損害賠償金額之一部分，加
    害人或被保險人受賠償請求時，得扣除之，強制汽車責任保
    險法第30條定有明文。查原告因本件車禍事故致傷，已請領
    得強制汽車責任保險之保險金計180,001元之事實，有原告
    提出之存摺明細及被告提出之車險理賠系統（理賠資料查詢
    ）在卷可稽，並為兩造不爭執，堪認為真實，則揆之上開規
    定，被告抗辯原告所得請求之損害賠償額應扣除該等保險金
    一節，於法殊屬有據。因之，扣除原告已領受之前揭強制汽
    車責任保險給付，原告得請求被告賠償之金額即為669,516
    （計算方式：849,517－180,001＝669,516）元。從而，原
    告依民法第184條第1項前段、第191條之2前段、第188條第1
    項前段、第193條第1項及第195條第1項之規定，請求被告應
    給付原告1,212,000元，即於被告給付669,516元之範圍內，
    洵屬正當，應予准許。逾此範圍之請求，即屬無據，應予駁
    回。
六、本件事證已臻明確，兩造其餘之陳述、攻擊防禦方法及舉證
    ，均對本判決之結果，不生影響，爰不一一論述，亦附敘明
    。
七、訴訟費用負擔之依據：民事訴訟法第79條、第85條第2項。
中    華    民    國    98    年    3     月    3     日
                  民事第二庭    法  官  陳秋月
正本係照原本作成。
如對本判決上訴，須於判決送達後20日內向本院提出上訴狀。
中    華    民    國    98    年    3     月    3     日
                                書記官  廖曉鐘


司法院資訊處製作；財團法人民間司法改革基金會備份。
